臺灣高雄地方法院民事判決　　　　　　　99年度訴字第1588號
原　　　告　曾家鳳
訴訟代理人　林春華律師
被　　　告　裴氏蓮
訴訟代理人　楊岡儒律師
上列當事人間請求損害賠償事件，本院於民國100 年5 月16日言
詞辯論終結，判決如下：
    主  文
原告之訴及假執行之聲請均駁回。
訴訟費用由原告負擔。
    事實及理由
一、原告主張：被告以邀同原告共赴越南開設卡拉OK店為由，於
    民國98年11月間詐騙原告投資新臺幣（下同）150 萬元（下
    稱系爭款項），然被告並未赴越南開店，亦未將系爭款項返
    還原告，卻挪用購買門牌號碼高雄市鳳山區○○○路576 巷
    2 號4 樓建物及基地（下稱系爭不動產），並登記在被告名
    下，茲以本件起訴狀繕本之送達，作為解除投資關係及委託
    開設卡拉OK店之法律關係，依民法第179 條規定，請求被告
    返還投資款，且被告擅自將投資款侵占轉作購屋款，依民法
    第184 條規定，被告應負侵權行為損害賠償責任，又被告處
    理委任事務有過失，致原告受有損害，爰依民法第544 條規
    定，請求被告負受任人損害賠償責任，並請求本院擇一為原
    告勝訴之判決。並聲明：(一)被告應給付原告150 萬元，及自
    起訴狀繕本送達翌日起至清償日止，按年息5%計算之利息。
    (二)願供擔保，請准宣告假執行。
二、被告則以：兩造原為男女朋友關係，已交往7 年餘，交往期
    間原告按月給付約6 萬元生活費，然近3 年來原告工作不穩
    定，並未給付生活費，嗣原告賣掉土地有鉅額收入，故於98
    年11月間贈與伊系爭款項，否認系爭款項為伊邀同原告共赴
    越南開設卡拉OK店之投資款，原告贈與系爭款項後，伊才與
    原告討論回越南投資之事，因150 萬元不足以開店，故伊向
    朋友武垂香詢問是否參與投資，因武垂香資金不足而作罷，
    伊將系爭款項加上自己積蓄60萬元，購置系爭房屋，並將鑰
    匙交付原告任其自由進出，兩造並在系爭房屋內同居數日，
    足見被告並未欺騙原告等語，資為抗辯。並聲明：(一)原告之
    訴駁回。(二)如受不利判決，願供擔保請准宣告免為假執行。
三、兩造不爭執事項：
（一）兩造原為男女朋友關係，原告於98年11月間交付系爭款項
      予被告。
（二）被告持系爭款項連同自己積蓄購買系爭不動產，並登記在
      被告名下，並有建物及土地登記謄本為證（見本院99年度
      司執全字第661 號假扣押卷）。
（三）被告購買系爭不動產後，原告有至該處共同居住2 日。
（四）原告對被告提出詐欺取財之刑事告訴，由臺灣高雄地方法
      院檢察署檢察官於99年5 月21日以99年度偵字第9625號為
      不起訴處分，原告不服聲請再議，經發回後以99年度偵續
      字第340 號續行偵查，尚未偵結，並有上開不起訴處分書
      、刑事傳票為證（見本院卷第9 、10、19頁）。
四、依兩造前開主張及陳述觀之，本件爭點厥為：(一)兩造間是否
    成立委任投資開設卡拉OK店之法律關係？原告依民法第544
    條規定請求被告賠償損害，有無理由？(二)被告是否侵占系爭
    款項？原告依民法第184 條規定請求被告賠償損害，有無理
    由？(三)原告依民法第179 條規定，請求被告返還系爭款項，
    有無理由？本院分述判斷意見如下：
（一）兩造間是否成立委任投資開設卡拉OK店之法律關係？原告
      依民法第544 條規定請求被告賠償損害，有無理由？
    1.按稱委任者，謂當事人約定，一方委託他方處理事務，他
      方允為處理之契約；受任人因處理委任事務有過失，或因
      逾越權限之行為所生之損害，對於委任人應負賠償之責，
      民法第521 條、第544 條分別定有明文。又請求履行債務
      之訴，除被告自認原告所主張債權發生原因之事實外，應
      先由原告就其主張此項事實，負舉證之責任（最高法院43
      年台上字第377 號判例參照）。
    2.原告主張系爭款項為委任被告赴越南開設卡拉OK店之投資
      款，並舉證人黃金英美之證詞為證，然此為被告所否認，
      並以前揭情詞置辯。經查，證人黃金英美雖到庭證稱：「
      原告跟我說他要投資越南，原告說要投資150 萬，對方說
      要投資50萬，我問原告是否很有自信可以賺錢，有無向對
      方談好條件，後來原告跟我說他不要投資了，因為原告的
      媽媽叫他去買房子，一直租房子不是辦法，如果不投資就
      把錢拿回來買房子」等語（見本院卷第76頁），惟證人黃
      金英美亦自承只認識原告，而與被告素不相識（見本院卷
      第77頁），則其片面聽取原告事後陳述，而非在場親自見
      聞系爭款項交付過程，尚難據此認定兩造間確有成立委任
      關係，參以證人武垂香於本院審理時到庭證稱：當時原告
      到被告租屋處，伊有當面聽到原告跟被告說要給被告150
      萬元放在身上，原告有說因為剛賣一筆土地，所以有錢，
      當天並未聽到原告提及投資越南之事等語（見本院卷第60
      、61頁），核與被告所稱原告賣掉土地有鉅額收入而贈與
      被告系爭款項等情相符，佐以原告於被告購屋後，尚與被
      告在該處同居2 天，此為原告所不爭執，倘若原告交付系
      爭款項係為投資而非贈與，豈會於知悉被告挪用系爭款項
      購買系爭不動產後，仍至該處與被告同居數日？原告雖稱
      係為查知系爭不動產之登記所有權人，始至該處居住云云
      ，然原告僅需向地政機關調閱登記資料，或致電被告詢問
      即可，卻在明知被告挪用系爭款項而感情交惡情況下，猶
      前往該處與被告同居數日，即與常情有違，原告上開主張
      ，洵非可採，堪認原告交付被告系爭款項，並非委託被告
      前往越南開店之投資款，而係原告贈與被告等情屬實，被
      告自有自由處分權利，兩造間並未成立委任投資開設卡拉
      OK店之法律關係，原告依民法第544 條規定請求被告賠償
      損害，洵屬無據。
（二）被告是否侵占系爭款項？原告依民法第184 條規定請求被
      告賠償損害，有無理由？
      按因故意或過失不法侵害他人之權利者，負損害賠償責任
      ，民法第184 條第1 項前段定有明文。惟按侵權行為所發
      生之損害賠償請求權，以有故意或過失不法侵害他人權利
      為其成立要件，若其行為並無故意或過失，即無賠償之可
      言（最高法院49年台上字第2323號、58年台上字第1421號
      判例意旨參照）。經查，系爭款項乃原告贈與被告，已如
      前述，被告自得任意處分，難謂被告用以購買系爭不動產
      ，有何故意或過失侵害原告之權利可言，是原告此部分主
      張，亦屬無據。
（三）原告依民法第179 條規定，請求被告返還系爭款項，有無
      理由？
      按無法律上原因而受利益，致他人受損害者，應返還其利
      益；雖有法律上原因而其後已不存在者亦同，民法第179
      條固有明文。然如前所述，系爭款項乃原告贈與被告，被
      告持有系爭款項，並非無法律上原因而受有利益，原告此
      部分主張，仍屬無據。
五、綜上所述，系爭款項為原告贈與被告，兩造間並未成立委託
    投資開店之法律關係，被告並未侵占系爭款項而侵害原告權
    利，亦非無法律上原因而受有利益，從而，原告依委任契約
    、侵權行為及不當得利之法律關係，請求被告給付150 萬元
    及法定遲延利息，為無理由，應予駁回。又原告之訴既經駁
    回，其假執行之聲請亦失所附麗，應併予駁回。
六、本件事證已臻明確，兩造其餘主張及舉證，核與本件判決結
    果無影響，爰不再予斟酌，併此敘明。
七、結論：原告之訴為無理由，依民事訴訟法第78條，判決如主
    文。
中    華    民    國  100     年    5     月    31    日
                  民事第五庭法  官  秦慧君
以上正本係照原本作成。
如對本判決上訴，須於判決送達後20日內向本院提出上訴狀。如
委任律師提起上訴者，應一併繳納上訴審裁判費。
中    華    民    國   100    年    5     月    31    日
                            書記官  鄭筑尹